臺灣臺南地方法院刑事判決　　　　　　 100年度重訴字第10號
公　訴　人　臺灣臺南地方法院檢察署檢察官
被　　　告　蔡政瑋
選任辯護人　簡承佑律師
　　　　　　張育誠律師
上列被告因妨害性自主案件，經檢察官提起公訴（100年度偵字
第4627號），本院判決如下：
    主  文
蔡政瑋犯攜帶兇器竊盜罪，處有期徒刑柒月，扣案綠色短把十字
型螺絲起子壹支沒收；又犯強盜強制性交罪，處有期徒刑拾肆年
陸月，扣案手銬(附鑰匙)壹付、按摩棒壹支、紅色PLEASURE保險
套壹個、瑞士刀壹把、頭套壹個均沒收。應執行有期徒刑拾伍年
，扣案綠色短把十字型螺絲起子壹支、手銬(附鑰匙)壹付、按摩
棒壹支、紅色PLEASURE保險套壹個、瑞士刀壹把、頭套壹個均沒
收。
    事  實
一、(一)蔡政瑋意圖為自己不法之所有，持客觀上可為兇器之綠色
    短把十字起子1支為工具，於民國98年10月6日晚間10時許，
    在嘉義縣朴子市○○里○○○路旁，以上開工具竊取李昭瑜
    所有之車號X8-3310號自用小客車之車牌2面得逞。(二)蔡政瑋
    意圖為自己不法之所有，於100年2月22日晚間，攜帶上開竊
    得之車號X8-3310號車牌2面、按摩棒1支、保險套2個、瑞士
    刀1把、頭套1個、十字起子1支等物，駕駛車號2420-WE號自
    小客車，行駛至嘉義縣朴子橋處時，先將上開竊得之車號
    X8-3310號自用小客車之車牌2面改懸掛於前揭車號2420-WE
    號自小客車上。翌日即同年2月23日凌晨0時50分許，行經臺
    南市○○區縣道南37線竹橋段處(約電線桿號碼：南吉高幹
    121左21-M9113FD97處)時，見女子代號0000 -000000(下稱
    甲女)一人獨自騎乘機車亦行至該處，認有機可趁，蔡政瑋
    竟將上開小客車斜切於甲女機車前方之方式攔停甲女所騎乘
    之機車，蔡政瑋戴上頭套下車後，並持上開可為兇器之瑞士
    刀1把及手銬1付，用瑞士刀抵住甲女之身體，嚇令甲女將身
    上的錢財交出，至使甲女不能抗拒，而交付身上之現金新臺
    幣(下同)1000元予蔡政瑋。蔡政瑋並持上開瑞士刀，先將甲
    女所騎乘之機車推倒後，再將甲女推入上開小客車之副駕駛
    座，由蔡政瑋駕駛上開小客車前行約200公尺處轉入產業道
    路(近電線桿號碼：竹橋幹32左支9)處後停車，以持上開瑞
    士刀在甲女身上來回比劃之方式脅迫甲女在車內為蔡政瑋口
    交得逞，蔡政瑋復以自己之手指及前揭按摩棒插入甲女之性
    器官約數分鐘後，蔡政瑋又拉開甲女之上衣強吻甲女之左側
    胸部得逞，又要求甲女為蔡政瑋戴上保險套後，蔡政瑋下車
    繞至副駕駛座處，先令甲女下車站立在副駕駛座車門旁，蔡
    政瑋將副駕駛座座椅放平後，再令甲女仰躺在副駕駛座座椅
    ，然後將自己性器官插入甲女性器官之方式對甲女強制性交
    ，得逞後蔡政瑋從容駕車逃逸。嗣於100年3月24日，經警持
    本院所核發之搜索票在雲林縣斗六市○○路76號8B室蔡政瑋
    之租屋處查獲，扣得瑞士刀1把、保險套、頭套、按摩棒、
    手銬(附鑰匙)、綠色短把十字起子1支等物。
二、案經甲女訴由臺南市政府警察局移送臺灣臺南地方法院檢察
    署檢察官偵查起訴。
    理  由
一、關於證據能力之認定：
  (一)被告選任辯護人主張，告訴人甲女警詢所為之陳述，係屬審
    判外陳述，不具證據能力。按被告以外之人於審判外之言詞
    或書面陳述，除法律有規定者外，不得作為證據，刑事訴訟
    法第159條第1項著有明文。經查，告訴人甲女警詢所為之陳
    述，確屬被告以外之人於審判外之陳述，且無其他法律規定
    得作為證據之例外情形，依上揭規定自不得作為證據。
  (二)本判決以下所引用之具傳聞性質之證據，檢察官、被告及其
    選任辯護人於本案言詞辯論終結前，並未爭執其證據能力，
    本院審酌前開證據之作成或取得之狀況，並無非法或不當取
    證之情事，且經本院於審判期日就上開證據依法進行調查、
    辯論，依刑事訴訟法第159條之5規定，均具有證據能力。
二、訊據被告對於上開犯行，於警詢及偵訊中及本院移審時第一
    次調查訊問時，均坦承不諱，嗣後雖於本院準備程序翻異前
    供，否認有持刀抵住甲女致令不能抗拒而強盜財物之犯行，
    對於其他竊盜、強制性交等犯行，仍舊坦承不諱；最後於本
    院審理期日詰問證人甲女後，被告終於坦承全部犯行。被告
    選任辯護人則為被告辯護稱：被告承認犯罪事實，但依被告
    所述，並沒有拿刀抵住被害人身體，扣案的瑞士刀很小支，
    被告並沒有拿瑞士刀抵住被害人的身體，被害人應該尚未到
    達不能抗拒的程度，我們認為只有構成恐嚇取財罪等語。經
    查：
  (一)被告坦承有犯罪事實(一)之竊盜犯行，並有被害人李昭瑜於警
    詢所為之陳述以及贓物認領保管單、車輛尋獲電腦輸入單各
    1紙在卷可佐，被告就此部分之自白與事實相符，堪予採信
    。
  (二)就被告坦承有犯罪事實(二)對甲女強制性交部分之自白，核與
    甲女於100年3月21日偵訊中以及本院同年8月31日審理中具
    結後所為之證述相符，復有扣案瑞士刀1把、供犯罪使用而
    剩餘之保險套、頭套、按摩棒、手銬(附鑰匙)等物可參，被
    告就此部分之自白與事實相符，堪予採信。
  (三)被告於準備程序及其選任辯護人為被告辯稱：被告當時拿10
    00元的行為是否為強盜還是恐嚇取財，以被害人的描述來看
    ，被告是在下車後拿瑞士刀向被害人恐嚇「錢拿出來」，除
    了講這些話後，被告並沒有說其他強烈性的言詞及行為，被
    告的刀子不是很長，小小支，這種行為是否涉及恐嚇取財等
    語。然查，
    (1)訊據證人甲女於偵訊中證稱：「大約是在凌晨0時50分左
      右，我的前面本來都沒有車子，突然有一部深藍色的小客
      車斜插在我機車的前面，我就不能繼續前進，因為我的旁
      邊是水溝」、「後來駕駛人下車之後就走向我，並且拿出
      一把刀子，大概是一般水果刀的大小，長度約是證人結文
      的寬度，已經有亮出刀鋒，他叫我把錢拿出來，我就直接
      從我上衣口袋拿出1,000元的現金交給他」、「他又看到
      我機車腳踏板上有一個掛勾有掛一個包包，他就叫我把包
      包拿給他，並且問我包包裡面有什麼，我說只有工作用的
      工具，他自己動手在包包裡面摸了一下，發現沒有什麼，
      就把包包丟還給我，在這同時他還有拿水果刀在我的手臂
      上來回的比劃，讓我感到非常害怕，並且問我說我的口袋
      還有沒有錢，我說沒有只剩鑰匙了」等語；另證人甲女於
      本院審理時亦證稱：「被告的車子斜斜的把我攔起來，擋
      在水溝旁，我已經無法再繼續騎。當時我以為是警察」、
      「他把刀子拿出來，然後說錢拿出來，他當時蒙面，我就
      嚇到。然後我就把錢拿出來，我當時身上只有1,000元，
      之後我想把機車騎走，但被告把機車弄倒」、「類似小小
      的水果刀」、「他站在我旁邊，刀子拿在手上，叫我把錢
      拿出來」、「我有看到被告拿1付手銬出來，他叫我把錢
      拿出來，我錢拿出來之後，他就把手銬收起來」、「因為
      這攸關我的生命，所以我把身上的1,000元拿出來。被告
      又把我的包包搶走，搜完後又丟還給我」、「1,000元放
      在我的外套。被告拿走錢後，還問我還有沒有錢，我說沒
      有，外套裡面只剩下鑰匙而已」等語。依證人上揭證述內
      容可知，被告駕車攔阻被害人甲女後，隨即拿出扣案瑞士
      刀，嚇令被害人甲女交出財物，並且自行動手搜括甲女的
      皮包，其間還拿刀在被害人甲女手臂上比劃，被告於審理
      中對於甲女上開證述僅表示沒有意見，並未對其證述內容
      反駁，堪信證人甲女所述之被害經過應為事實。從而，被
      告於準備程序中辯稱，沒有拿刀子抵住甲女云云，顯非事
      實，被告於下車後，確實曾拿出瑞士刀，亮出刀鋒，並以
      該刀在被害人手臂上來回比劃，以此方式脅迫甲女就範。
    (2)又辯護人辯稱：扣案的瑞士刀很小支，被告並沒有拿瑞士
      刀抵住被害人的身體，被害人應該尚未達到不能抗拒的程
      度，以此主張被告之行為應僅構成恐嚇取財云云。然而，
      甲女係於凌晨時分下班，本屬大多數人入睡休息之時間，
      而甲女所行經遭被告駕車攔阻之地點，又是台南市○○○
      ○道路，平日往來人車即少，值此夜深人靜之時，更是無
      人出入；又觀諸被告與被害人甲女二人之體型差距，被告
      壯碩，而甲女瘦弱，瘦弱之甲女於毫無人跡之荒郊野外，
      遭蒙面且壯碩之被告攔阻，如此情景，已是令人不寒而慄
      ，更何況被告一下車就將瑞士刀取出，亮出刀鋒，甲女焉
      有不畏懼之理，此觀甲女於偵訊中陳稱：「我感到非常害
      怕」(見100年度他字第848號卷第64頁)、「我非常緊張，
      我只想到要保命」、「他在我的手臂上以水果刀來回比劃
      的時候我一直尖叫叫他不要把我殺了」(同卷第65頁)，即
      已自明。被告雖然只是持一把不大的瑞士刀向甲女施以脅
      迫，然因甲女當時處於一種無援、孤單以及恐懼的情狀，
      對於被告持刀脅迫之事，甲女認為其生命安全已受威脅，
      為免自身生命遭受被告之傷害，對於被告之脅迫已然全無
      抗拒之力。是以，被告持刀脅迫甲女，致令甲女認為生命
      安全已遭受危害，而無法抗拒，只得依被告指示交出身上
      僅有之1,000元，則被告之行為顯已該當刑法第328條第1
      項之強盜罪構成要件，被告選任辯護人認為尚未致令甲女
      無法抗拒，僅構成恐嚇取財罪，顯有誤解。
    (3)刑法第332條第2項第2款之強盜而強制性交罪，係將強盜
      與強制性交兩個獨立之罪名相結合成一新罪名，並科以較
      重之刑，其情節亦較單一強制性交或強盜為重，行為人於
      強制性交之強制行為繼續中，如若另有對被害人強盜之犯
      意，而該強盜行為與所犯之強制性交犯行，復有密切關聯
      性時，即應成立刑法第332條第2項第2款強盜而強制性交
      之結合犯，至於其強盜之犯意，無論係起於強制性交之強
      制行為之初，抑或萌生於強制行為實施中，均不影響該結
      合犯之成立（參照最高法院97年度台上字第814號刑事判
      決意旨、95年台上字第717號判決意旨、91年9月10日第13
      次刑事庭會議決議參照）。又結合犯係二以上之獨立犯罪
      行為，依法律之規定而結合成一罪，其主行為為基本犯罪
      ，舉凡利用基本犯罪之時機，而起意為其他犯罪，二者間
      具有意思之聯絡，且相結合之犯行在犯罪時間上有銜接性
      、在犯罪地點上有關連性，即可成立結合犯，至相結合之
      他罪之意思，不論起於實施基本行為之初，即為預定之計
      畫或具有概括之犯意，抑或出於實施基本行為之際，而新
      生之犯意，亦不問其動機如何，只須二行為間具有密切之
      關連，而有犯意之聯絡，事實之認識，即可認與結合犯之
      意義相當（最高法院93年度台上字第947號、96年度台上
      字第6754號等判決要旨供參）。準此，刑法第332條第2項
      第2款強盜強制性交之結合犯，其強制性交之犯意，不論
      在強盜行為之初即已產生，或係在實施強盜行為中或完了
      以後始起意強制性交，核均足以成立刑法第332條第2項第
      2 款之罪；且所結合之強制性交行為，並兼括刑法第221
      條之強制性交罪及刑法第222條之加重強制性交罪。綜觀
      本件被告犯案過程，被告係先基於強盜之犯意，於前揭時
      、地，攜帶兇器喝令甲女交出財物後，復利用犯強盜罪之
      時機而起意對甲女強制性交，強推甲女坐上被告所駕駛之
      自小客車，繼於甲女仍在其暴力壓制，猶不能抗拒下，對
      甲女強制性交得逞，兩者時間緊密而銜接，地點上亦具關
      連性，故核被告此部分所為，係犯刑法第332條第2項第2
      款之強盜強制性交罪。
  (四)綜上所述，被告業已坦承確實有如起訴書所載之竊盜以及強
    盜強制性交行為，雖被告選任辯護人為被告利益，辯稱其所
    持之瑞士刀不足以令甲女不能抗拒，然因本件強盜強制性交
    犯行發生時、地之特殊性，甲女如此孤立無援之處境，被告
    持刀以加害生命要脅，確實已令甲女無法抗拒，故而任由被
    告予取予求，故被告選任辯護人之上揭辯詞顯非可採信。本
    件除有被告之自白外，尚有被害人李昭瑜於警詢所為之陳述
    以及贓物認領保管單、車輛尋獲電腦輸入單各1紙、證人甲
    女於偵訊及本院審理中具結後之證述以及扣案瑞士刀1把、
    保險套、頭套、按摩棒等物可參，已足認定被告於本院審理
    中之自白與事實相符，可信為真實。從而，本件竊盜以及強
    盜強制性交犯行事證明確，堪予認定。
三、核被告上開所為，係犯刑法第321條第1項第3款之攜帶兇器
    竊盜罪以及同法第332條第2項第2款之強盜強制性交罪。爰
    審酌被告不知尊重他人財產權，竟竊取被害人之自小客車車
    牌；又被告年輕力壯，不思以正途取得財物，竟深夜攜帶兇
    器強盜，嚴重破壞社會治安，且被告駕車，在荒郊野外隨機
    選擇毫無關連之夜歸單身女子下手，被害人根本無從防範，
    對於社會治安及夜歸婦女安全可謂造成極大之危害及恐慌，
    且於犯罪過程中，除對告訴人甲女強盜強取財物外，更為強
    制性交犯行，其行為不僅使被害人身心嚴重受創，造成無可
    彌補之傷害外，被告所為暗夜攔下夜歸婦女強盜強制性交之
    行為，已使純樸台南地區夜歸婦女人人自危，婦女不敢於深
    夜外出，擔心害怕遭受侵害，如此形同剝奪婦女夜間外出之
    權利，惟念其犯後坦承犯行，尚知悔悟，兼衡其高職畢業之
    智識程度、家庭狀況、被害人所之損害及前此並無犯罪前科
    紀錄等一切情狀，分別量處如主文所示之刑，並定其應執行
    之刑，已足資懲戒，至檢察官具體求處無期徒刑，尚嫌過重
    ，附此敘明。扣案瑞士刀1把、紅色PLEASURE保險套1個(被
    告攜帶2個保險套犯案，使用1個，剩餘1個)、頭套、按摩棒
    1支、手銬(附鑰匙)1付、綠色短把十字起子1支等物，為被
    告犯罪所用之工具，且係被告所有，業據被告供承在卷，依
    刑法第38條第1項第2款、第3項宣告沒收，其餘扣案之物品
    ，係警察執行搜索時於被告住處搜出，既非屬被告犯本件
     罪所使用之工具，亦非屬違禁物，爰不為沒收之諭知，併
    此敘明。
四、據上論斷，應依刑事訴訟法第299條第1項前段，刑法第321
   條第1項第3款、第332條第2項第2款、第51條第5款、第38條
   第1項第2款，判決如主文。
本案經檢察官孫昱琦到庭執行職務。
中    華    民    國   100    年    9     月    14    日
                  刑事第一庭  審判長法  官  夏金郎
                                    法  官  洪士傑
                                    法  官  鄭銘仁
以上正本證明與原本無異。
如不服本判決應於收受本判後10日內向本院提出上訴書狀，並應
敘述具體理由。其未敘述上訴理由者，應於上訴期間屆滿後20日
內向本院補提理由書狀（均須按他造當事人之人數附繕本）「切
勿逕送上級法院」。
                                    書記官  郭勝華
中    華    民    國   100    年    9     月    20    日

附記：
中華民國刑法第321條第1項
犯竊盜罪而有下列情形之一者，處 6 月以上、5 年以下有期徒
刑，得併科新臺幣 10 萬元以下罰金：
一、侵入住宅或有人居住之建築物、船艦或隱匿其內而犯之者。
二、毀越門扇、牆垣或其他安全設備而犯之者。
三、攜帶兇器而犯之者。
四、結夥三人以上而犯之者。
五、乘火災、水災或其他災害之際而犯之者。
六、在車站、埠頭、航空站或其他供水、陸、空公眾運輸之舟、
    車、航空機內而犯之者。
中華民國刑法第332條第2項
犯強盜罪而有下列行為之一者，處死刑、無期徒刑或 10 年以上
有期徒刑：
一、放火者。
二、強制性交者。
三、擄人勒贖者。
四、使人受重傷者。